臺北高等行政法院判決
　　　　　　　　　　　　　　　　　　 93年度訴字第02859號
　　　　　　　　　　　　　　　.
原　　　告　甲○○
訴訟代理人　戊○○
被　　　告　內政部警政署入出境管理局
代　表　人　吳振吉（局長）住同上
訴訟代理人　丁○○
上列當事人間因臺灣地區與大陸地區人民關係條例事件，原告不
服內政部中華民國93年7月9日台內訴字第0930002979號訴願決定
，提起行政訴訟。本院判決如下：
    主  文
原告之訴駁回。
訴訟費用由原告負擔。
    事  實
一、事實概要：原告為大陸地區人民（女，1975年3月4日生），
    與台灣地區人民戊○○在大陸地區廈門市登記結婚，嗣原告
    申請來臺探親，於民國（下同）93 年 1 月 20 日入境時，
    經被告所屬金門服務站人員進行面談。面談結果認為雙方有
    虛偽結婚之事實，乃依行為時大陸地區人民進入臺灣地區許
    可辦法第 17 條第 1 項第 7 款及行為時大陸地區人民及香
    港澳門居民強制出境處理辦法第 4 條第 1 項規定，以 93
    年 1 月 20 日境金遣字第 0930000020 號處分書拒絕原告
    之入境及撤銷原核發之旅行證（0000000000 號），並強制
    出境。原告不服，以其於 2002 年在廈門市辦理公證結婚，
    9 月19 日在廈門宴客，9 月 20 日夫妻經由香港第 1 次入
    境，第 2 次於 92年 1 月 21 日入境、第 3 次於 92 年 7
    月 20 日入境，夫妻結婚 1 年多，感情很好，是經由朋友
    介紹認識，交往3、4年才決定結婚，不是假結婚云云，提起
    訴願，遭訴願決定駁回，遂向本院提起行政訴訟。
二、兩造聲明：
　(一)原告聲明：
    1.訴願決定及原處分均撤銷。
    2.判命被告准許原告入境。
    3.訴訟費用由被告負擔。
  (二)被告聲明：
    1.駁回原告之訴。
    2.訴訟費用由原告負擔。
三、兩造之爭點：原告與戊○○間在大陸地區廈門市辦理之結婚
                登記是否虛偽？
  (一)原告主張：
    1.原告與戊○○於91年5月27日在大陸地區廈門市登記結婚
      ，配偶戊○○是台商派去大陸服務之台籍幹部，曾多年在
      廈門海滄廠服務。91年9月19日於廈門市在公司負責人、
      關係企業各級長官以及同事的見證祝福下完成結婚宴客。
      91年10月13日於台北縣蘆洲市在家人、親友及同事的祝福
      下完成結婚宴客。原告在家整理家務，孝順公婆，夫妻恩
      愛。原告在台居留期間均按時向所在地稽查機關報到，辦
      理流動人口登記，確實證明原告與配偶戊○○都有共同一
      起生活。93年1月20日入境時，被誤解有虛偽假結婚而撤
      銷原核發之旅行證，並強制出境，使原本幸福家庭破碎，
      損害原告權利。
    2.姜佑政與原告只是普通認識，卻被誤認為是原告的男朋友
      ，實在是不可思議。原告在台期間一切生活費用都由配偶
      戊○○提供。配偶戊○○相信原告不會有感情外遇問題，
      原告始終都深愛著配偶戊○○。
    3.警方曾電詢配偶戊○○，查問91年5月27日在廈門市公證
      結婚後，夫妻是否有共同生活？配偶戊○○答覆是有，從
      91年5月18日至5月30日止，共同生活12天。配偶戊○○在
      5月30日入境返臺，返臺後就開始著手辦理結婚登記及戶
      口遷入手續。這次發生此事件主要原因是配偶戊○○不瞭
      解「大陸地區人民申請進入臺灣地區面談管理辦法」（93
      年3月1日公布）第5條之規定：「（第一項）境管局應依
      前條訪查及訪談結果，以面談通知書、電話、電子郵件或
      其他方式通知大陸地區人民及其臺灣地區配偶依下列方式
      接受面談：一申請人在海外地區者，至我駐外使領館、代
      表處、辦事處或其他外交部授權機構接受面談。二申請人
      在香港或澳門者，至行政院於香港或澳門所設立或指定之
      機構或委託之民間團體接受面談。三申請人在大陸地區者
      ，至本條例第四條第一項所定之機構或依第二項規定受委
      託之民間團體在大陸地區分支機構面談。四申請人在臺灣
      地區者，至境管局或各服務處（站）接受面談。（第二項
      ）大陸地區人民及其臺灣地區配偶或親屬無法依前項第一
      款至第三款規定於境外接受面談者，得先予核發入境許可
      ，大陸地區人民應於入境時，至境管局設於機場、港口之
      服務站接受面談。其臺灣地區配偶或親屬應到場配合接受
      面談程序。」而93年1月20日配偶戊○○當天沒趕去金門
      到場配合接受面談程序，只有靠電話聯絡，難免造成誤差
      ，原告承認此錯誤，希望此無心之過，能有機會圓滿解決
      。
  (二)被告主張：
    1.按行為時「大陸地區人民進入臺灣地區許可辦法」（93年
      3月1日修正後為第19條）第17條第1項第7款「大陸地區人
      民申請進入臺灣地區，有左列情形之一者，得不予許可；
      已許可者，得撤銷或廢止其許可，並註銷其旅行證：...
      七有事實足認係通謀而為虛偽結婚者。... 」。又按行為
      時「大陸地區人民及香港澳門居民強制出境處理辦法」第
      4條第1項規定「在臺灣地區陸上，查獲依法得強制出境之
      大陸地區人民、香港或澳門居民，治安機關於查無其他犯
      罪事實後，得逕行強制出境。」（93年3月15日修正為：
      進入臺灣地區之大陸地區人民、香港或澳門居民有依法得
      強制出境之情形，未依前二條規定強制驅離或遣送離境者
      ，治安機關於查無其他犯罪事實後，得逕行強制出境。）
      前二項辦法均依「臺灣地區與大陸地區人民關係條例」第
      10條第3項及第18條第6項規定訂定，為具有法律效力效果
      ，特此說明。
    2.依據原告在被告所屬金門服務站水頭碼頭面談結果，下列
      情事彰顯原告與戊○○通謀而為虛偽結婚：(1)原告在臺並
      未與戊○○共同居住。(2)經金門縣警方當場查證戊○○，
      表示結婚後就回臺灣，二人沒有住在一起；然而起訴狀卻
      稱「從九十一年五月十八日至五月三十日止，共同居住十
      二天」但戶籍結婚登記是當年5月27日在大陸結婚，被告
      電腦紀錄戊○○在5月30日入境返臺，婚後即使有同居，
      也頂多2天並非18天。(3)原告及戊○○面談當時皆稱他們
      是自己認識的，但他們向內政部提起之訴願書，卻稱係經
      由朋友介紹認識的，說詞矛盾。(4)原告姜姓男友稱與原告
      在台北縣三重市某茶室認識，原告在那當服務生。電話中
      姜男亦稱原告一個人租屋居住，經常在夜間電話聊天至深
      夜。戊○○當時在水頭碼頭，親自向他電話查證。前揭事
      實，有原告親自簽名之面談筆錄影本附卷可稽，另有原告
      及戊○○「申請案件查詢列印程式表」可比對。
    3.原告因在金門國境線上即時面談，被告訪談內容不外是夫
      妻日常生活問題及認識結婚經過，全程由原告自由陳述，
      以發現當事人有無虛偽結婚事實，被告依常理及經驗法則
      ，明快處分，使國境通關順暢兼顧國家安全，達成入出境
      行政管理之目的。
    4.基上，原告所述顯無理由，請駁回原告之訴，訴訟費用由
      原告負擔。
    理  由
一、按行為時「大陸地區人民進入臺灣地區許可辦法」（93 年
    3 月 1 日修正後為第 19 條）第 17 條第 1 項第 7 款「
    大陸地區人民申請進入臺灣地區，有左列情形之一者，得不
    予許可；已許可者，得撤銷或廢止其許可，並註銷其旅行證
    ：．．．七有事實足認係通謀而為虛偽結婚者。．．．」。
    又按行為時「大陸地區人民及香港澳門居民強制出境處理辦
    法」第 4 條第 1 項規定：「在臺灣地區陸上，查獲依法得
    強制出境之大陸地區人民、香港或澳門居民，治安機關於查
    無其他犯罪事實後，得逕行強制出境。」（93 年 3 月 15
    日修正為：進入臺灣地區之大陸地區人民、香港或澳門居民
    有依法得強制出境之情形，未依前 2 條規定強制驅離或遣
    送離境者，治安機關於查無其他犯罪事實後，得逕行強制出
    境。）前 2 項辦法均係依「臺灣地區與大陸地區人民關係
    條例」第 10 條第 3 項及第 18 條第 6 項規定所訂定，均
    屬有效之授權命令法規，合先敘明。
二、查原告為證明其與戊○○之婚姻關係實在，固據其提出大陸
    地區廈門市之結婚登記證書、原告居住廈門市之戶口名冊、
    戊○○之戶籍謄本（登載原告與戊○○於91年5月27 日結婚
    ，同年6月26日申登）、台北縣警察局瀘洲分局成州派出所
    流動人口登記聯單（以上均為影本）、委任狀之公證書及在
    台灣出遊之合影及喜宴合照之照片等各一份為證（分別附本
    院卷及原處分卷），堪認渠等間形式上婚姻關係存在。惟原
    告與戊○○是否具備實質婚姻關係，其是否利用與戊○○之
    形式上婚姻關係入出境台灣，而達其個人不法之目的，亦即
    其與戊○○間是否僅利用「夫妻之名」入出境台灣，而遂行
    其非公開之個人非法行為？此為本件兩造主要爭執重點。原
    告固稱入境台灣僅單純居住戊○○住所，並無其他非法行為
    等語；被告則以原告入境面談之際，問及台灣配偶電話時竟
    無法答覆，還要查看所登記密密麻麻之電話簿，其中原告姜
    姓友人曾電話告知，稱原告在三重市茶室當服務生，與原告
    交往半年，可知原告與戊○○間之婚姻關係不實在等語，資
    為答辯。經查：
    (一)被告主張其於 93 年 1 月 20 日 13 時 10 分許，撥打
      0925XXXXXX（完整號碼附原處分卷）姜某行動電話，告稱
      與原告是男女朋友關係，原告亦承認是朋友關係之事實，
      有原告93年1月20日之面談筆錄影本一份附原處分卷足稽
      ，是原告與戊○○間之婚姻關係是否實在即令人生疑。
    (二)次查上開面談筆錄第 1 頁末尾，金門服務站兼主任丁○
      ○註記：「本日 14：25 李女（指原告）在三重的姜姓男
      朋友，打入 000000000 告訴吳主任，指李女在三重市一
      家茶室當服務生，他們交往半年．．．」，是原告入境台
      灣之目的，是否如其所稱僅係婚姻關係單純住在戊○○住
      處，亦令人啟疑。
    (三)原告雖復主張來台期間僅居留在戊○○住處，且與戊○○
      母親及親屬相處融洽等語。惟查：經隔離訊問戊○○、丙
      ○○（戊○○之母）及乙○○（戊○○弟媳婦）等3人，
      有關原告入境台灣之活動及生活情節，3人對於原告日常
      生活之一般作息及飲食習慣之陳述內容，竟然均不一致：
      1.（問證人乙○○：與原告同住情狀？）答：．．．晚餐
        一定會大家一起吃。．．．有時候，幾乎每個星期六、
        日，他們（指原告與戊○○）會外出坐捷運、坐公車、
        逛夜市，在外面吃，其餘的原告均待在家裡．．．。原
        告來台，我只知道6個月那一次，其餘的不確定，好像
        有兩次．．．。原告．．．第一次回大陸，我是聽我婆
        婆說，是大伯公司的人送她去機場，因為大伯要上班，
        ．．．誰去接機我不清楚．．．。
      2.（問證人丙○○：原告來台及回去的情形？）答：她（
        指原告）來台3次。．．．第1次是戊○○帶她來台，回
        去是戊○○用公司名義，讓她自己坐飛機到金門，再坐
        船回去。第2次是原告自己坐船到金門再搭飛機來台，
        第3次也是一樣。．．．只有星期六、日整日，戊○○
        才有一起吃．．．。
      3.（問原告配偶即戊○○：原告來台次數、時間及按接機
        送行情形？）答：3次，我弟弟一家人待6樓，我住5樓
        ，．．．2家人一起吃午餐、晚餐，．．．我只有星期
        六晚餐、星期日整天在家裡吃，其餘都在上班，．．．
        星期日就是整日大家一起吃飯。．．．只有星期日帶她
        到外面走走，．．．第一次是我去桃園中正機場接機，
        第2、3次是她自己從金門進來。第一次是我送她回去，
        送她到機場，第2、3次是她自己回去．．．。
      對照上開陳述，可知渠等 3 人對於(1)原告來台之次數，
      或謂 3 次，或謂 1,2 次。(2)對於用餐情形，或謂晚餐一
      定大家一起吃；或謂只有星期六、日整日，戊○○才有一
      起吃；或謂我只有星期六晚餐、星期日整日在家裡吃，其
      餘上班。(3)對於原告第一次來台情形，或謂第一次是戊○
      ○帶她來台；或謂是她自己來台，伊前去機場接機等，屬
      一般經歷容易記憶之生活性大情節（非小細節），均無法
      一致，有渠等之準備程序筆錄附本院卷可徵，足見原告所
      稱暨證人等所陳，原告來台期間均僅待在戊○○之說詞，
      與查證之事實不符，顯見均係迴護原告之詞，難謂真實。
      益證被告前開主張原告藉由與台灣戊○○婚姻之名，入境
      台灣從事特別行業之工作，實非空穴來風。是原告與戊○
      ○間並無實質婚姻關係，為虛偽結婚即洵堪認定。原告所
      舉之合影照片，僅足證明其與戊○○間有宴客及共同出遊
      之紀錄而已，仍不足證明渠等2人確實有實質之婚姻關係
      ，而非僅具形式之婚姻關係而已，附此敘明。
三、從而，原告為大陸地區人民，雖與台灣地區人民戊○○在大
    陸地區在廈門市辦理結婚登記，並在台灣戶政事務所辦理結
    婚之戶籍登記，但嗣原告申請來臺探親，於 93 年 1 月 20
     日入境時，經被告所屬金門服務站人員進行面談，結果認
    為渠等雙方有虛偽結婚之事實，乃依行為時大陸地區人民進
    入臺灣地區許可辦法第 17 條第 1 項第 7 款及行為時大陸
    地區人民及香港澳門居民強制出境處理辦法第 4 條第 1 項
    規定，以 93 年 1 月 20 日 境金遣字第 0930000020 號處
    分書拒絕原告之入境及撤銷原核發之旅行證（0000000000
    號），並強制出境，洵無違誤。
四、綜上，原告所訴均委無足採，被告據依首揭規定拒絕原告之
    入境及撤銷原核發之旅行證處分，並無違誤，訴願決定予以
    維持，亦無不合，原告仍執前詞訴請撤銷，為無理由，應予
    駁回。原告訴之聲明第 1 項既經駁回，其訴之聲明第 2 項
    已失所附麗，應併予駁回。
五、本件判決基礎已經明確，兩造其餘主張或陳述，與判決結果
    無影響，不再一一論述。
據上論結，本件原告之訴為無理由，爰依行政訴訟法第98條第3
項前段，判決如主文。
中　　華　　民　　國　　94　　年　 　8　　月　 25  　 日
                 臺 北 高 等 行 政 法 院   第 六 庭
                             審 判 長 法  官　林  樹  埔
                                      法  官　曹  瑞  卿
                                      法  官　陳  鴻  斌
上為正本係照原本作成。
如不服本判決，應於送達後20日內，向本院提出上訴狀並表明上
訴理由，如於本判決宣示後送達前提起上訴者，應於判決送達後
20日內補提上訴理由書（須按他造人數附繕本）。
中　　華　　民　　國　   94    年  　8  　月  　25　　日
                                      書記官  蔡  逸  萱
